臺灣高等法院刑事判決
                                  108年度原交上訴字第9號
上  訴  人  臺灣桃園地方檢察署檢察官
上  訴  人
即  被  告  林政衛


選任辯護人  湯其瑋律師（法扶律師）
上列上訴人等因被告公共危險案件，不服臺灣桃園地方法院108
年度原交訴字第2號，中華民國108年6月13日第一審判決（起訴
案號：臺灣桃園地方檢察署107年度調偵字第2244、2304、2305
號），提起上訴，本院判決如下：
    主  文
原判決撤銷。
林政衛犯不能安全駕駛動力交通工具致人於死罪，處有期徒刑肆
年。
    犯罪事實
一、林政衛於民國107年7月4日晚上11時許起至翌日（5日）清晨
    2時許止，在桃園市○○區○○路000巷00號2樓之住處內飲用啤
    酒後，其吐氣所含酒精濃度已達每公升0.25毫克以上之程度
    ，未待體內酒精成分退卻，明知服用酒類後不得駕駛動力交
    通工具，主觀上雖無致他人於死之故意，然客觀上應能預見
    酒後逕行駕駛動力交通工具，倘發生車禍事故，會引起其他
    用路人傷亡之結果，於107年7月5日清晨5時許，駕駛車牌號
    碼0000-00號自用小客車於道路上，嗣於同日清晨5時50分許
    ，駕車沿桃園市中壢區松仁路由高鐵南路往民族路6段方向
    行駛，行經松仁路171號前時，本應注意車前狀況，以隨時
    採取必要之安全措施，且應注意汽車駕駛人飲用酒類後，其
    吐氣所含酒精濃度達每公升0.25毫克時，不得駕車，而依當
    時天候晴、日間自然光線、柏油路面乾燥無缺陷、無障礙物
    、視距良好等情況，客觀上並無不能注意之情事，竟因注意
    力及反應能力受體內酒精成分影響而降低，而疏未注意車前
    狀況，不慎自後方向前追撞由馬伯樂無照騎乘之車牌號碼00
    0-000號普通重型機車，馬伯樂因此遭拋飛跌落在道路上，
    經送往壢新醫院急救後，仍於同日下午5時25分許，受有頭
    胸部鈍挫傷，而因肋骨骨折、氣血胸併呼吸衰竭而死亡。嗣
    林政衛於肇事後，停留於肇事現場，在未有偵查犯罪職權之
    機關或公務員發現前，向處理之警員坦承肇事，而自首接受
    裁判，並經警於同日清晨6時8分許對林政衛施以酒精濃度檢
    測，測得其吐氣所含酒精濃度達每公升0.59毫克，始悉上情
    。
二、案經馬伯樂之子馬豪良訴由桃園市政府警察局中壢分局報告
    與馬伯樂之配偶吳美珍訴由臺灣桃園地方檢察署檢察官暨臺
    灣桃園地方檢察署檢察官相驗後自動檢舉偵查起訴。
    理  由
壹、程序方面按被告以外之人於審判外之陳述，雖不符刑事訴訟
    法第159條之1至第159條之4之規定，而經當事人於審判程序
    同意作為證據，法院審酌該言詞陳述或書面陳述作成時之情
    況，認為適當者，亦得為證據；又當事人、代理人或辯護人
    於法院調查證據時，知有刑事訴訟法第159條第1項不得為證
    據之情形，而未於言詞辯論終結前聲明異議者，視為有前項
    之同意，刑事訴訟法第159條之5定有明文。經查，上訴人即
    被告林政衛（下稱被告）、辯護人及檢察官於本院審判程序
    中對本案之供述證據均表示沒有意見，供述證據部分視為同
    意作為證據，本院審酌各該證據作成或取得時狀況，並無顯
    不可信或違法取得等情況，且經本院依法踐行證據調查程序
    並認為適當，而有證據能力；其餘資以認定本案犯罪事實之
    非供述證據，亦查無違反法定程序取得之情形，依刑事訴訟
    法第158條之4之反面解釋，亦有證據能力。
貳、實體方面
一、認定被告犯罪事實所憑之證據及理由
  ㈠前揭犯罪事實，業據被告於偵查、原審與本院審理時均坦承
    不諱（見相字卷第8至11頁、第52頁，偵字第18096號卷第6
    至7頁、第34頁，偵字第18688號卷第5至8頁，原審卷第81頁
    、本院卷第60頁），核與告訴人吳美珍、馬豪良之指述（見
    相字卷第17至18頁、第38至39頁，偵字第18688號卷第14至1
    5頁）相符，復有壢新醫院診斷證明書2紙、道路交通事故現
    場圖、道路交通事故調查報告表㈠、㈡、道路交通事故當事人
    酒精測定紀錄表、車籍資料查詢資料、桃園市政府警察局舉
    發違反道路交通管理事件通知單各1份與現場照片、監視錄
    影畫面翻拍照片及相驗照片等在卷可稽（見相字卷第19頁、
    第21至24頁、第26至32頁、第34至36頁，偵字第18096號卷
    第14至15頁、第17至20頁、第23至28頁，偵字第18688號卷
    第19至20頁、第22至25頁、第27至36頁）；而被害人馬伯樂
    於前開時、地因遭被告駕駛之上開車輛自後直接撞擊拋飛跌
    落在道路上，受有頭胸部鈍挫傷，而因肋骨骨折、氣血胸併
    呼吸衰竭而死亡之情，有臺灣桃園地方檢察署相驗筆錄、相
    驗屍體證明書各1份、相驗照片13張、相驗報告書、檢驗報
    告書各1份附卷可按（見相字卷第37頁、第40至46頁、第57
    至66頁），足認被告前開任意性自白與事實相符，堪予採信
    。
  ㈡按汽車駕駛人飲用酒類後，其吐氣所含酒精濃度達每公升0.1
    5毫克以上，不得駕車；汽車行車速度，依速限標誌或標線
    之規定；汽車行駛時，駕駛人應注意車前狀況，並隨時採取
    必要之安全措施；道路交通安全規則第114條第2款、第94條
    第3項定有明文。被告之前既考領有普通小客車駕駛執照，
    此有證號查詢資料1紙附卷（見相字卷第34頁）可查，其對
    前開規定自應知之甚詳，亦應隨時確實遵守，而依當時天候
    晴，日間自然光線，視距良好，柏油路面乾燥、無缺陷且無
    障礙物等情狀，並無不能注意之情事，竟貿然酒後駕駛車輛
    行駛在道路上，且酒後駕車時之吐氣所含酒精濃度已逾法定
    吐氣所含酒精濃度每公升0.25毫克之標準，嗣於酒後駕車途
    中，因酒後注意能力降低，疏未注意車前狀況，並隨時採取
    必要之安全措施，因而不慎撞擊被害人肇事，致被害人傷重
    不治死亡，其駕駛行為顯有過失。被害人確因本案車禍遭被
    告酒後駕車自後直接撞擊拋飛跌落在道路上，致受有前開傷
    害，終因肋骨骨折、氣血胸併呼吸衰竭而死亡，則被告之過
    失行為與被害人之死亡結果間，顯具有相當因果關係至明。
  ㈢又按加重結果犯，係指行為人就故意實行之基本犯罪行為，
    於一般客觀情況下可預見將發生一定之加重結果，但因行為
    人之疏虞（即過失）而主觀上未預見，致發生該加重之結果
    而言。若行為人主觀上對加重結果之發生已有預見，而其發
    生又不違背其本意者，則屬故意之範疇，而無論以加重結果
    犯之餘地。故加重結果犯就基本犯罪而言，為故意犯；對加
    重結果而言，則具有過失犯之性質（最高法院100年度台上
    字第3062號、101年度台上字第1857號、102年度台上字第20
    29號判決意旨參照）。查被告於107年7月4日晚上11時許起
    飲酒至翌日（5日）清晨2時許止，未待體內酒精成分退卻，
    隨即於107年7月5日清晨5時許決意駕車上路，並因肇致本件
    車禍，而致被害人死亡之結果，被告就飲用酒類後已達不能
    安全駕駛之程度而仍駕駛車輛之行為，自屬故意所為，而本
    件被害人係在正常車道行駛途經案發現場，而遭被告駕駛車
    輛撞擊致死，雖難認被告主觀上有何致被害人於死之故意，
    然依一般人日常生活經驗法則，多可認知酒後駕車極易因體
    內酒精作用影響，造成精神不佳及注意能力降低，稍有不慎
    ，極可能肇致車禍發生，危及自己與其他用路人之身體、生
    命安全，甚至造成其他用路人死亡之結果，且以該車輛體積
    及追撞方式，若行駛於案發現場之道路等人車隨時出沒之處
    ，客觀上肇事機率甚高，一旦肇事後，當可能危及人之身體
    、生命之法益。是被告飲用酒類後已達不能安全駕駛之程度
    ，仍駕車上路，對於可能肇事因此導致被害人死亡之結果，
    客觀上自有預見可能性，自應該當加重結果犯之要件。
  ㈣綜上所述，本案事證明確，被告犯行洵堪認定，應依法論科
    。
二、論罪科刑
  ㈠被告行為後，刑法第185條之3固經總統於108年6月19日公布
    ，並自同年月21日施行，然該條第1、2項俱未修正，僅增訂
    第3項「曾犯本條或陸海空軍刑法第54條之罪，經有罪判決
    確定或經緩起訴處分確定，於5年內再犯第一項之罪因而致
    人於死者，處無期徒刑或5年以上有期徒刑；致重傷者，處3
    年以上10年以下有期徒刑」，該規定將5年內再犯刑法第185
    條之3第1項之罪因而致人於死者之法定刑，由第2項規定之
    「3年以上10年以下有期徒刑」提高為「無期徒刑或5年以上
    有期徒刑」，惟被告未曾犯本條或陸海空軍刑法第54條之罪
    ，經有罪判決確定或經緩起訴處分確定，有其本院被告前案
    紀錄表在卷可稽，非屬修正後刑法第185條之3第3項之情形
    ，所據以論罪之法條（即同條第2項）復未修正，是本案尚
    無新舊法比較問題，合先敘明。
  ㈡核被告所為，係犯刑法第185條之3第2項前段之吐氣所含酒精
    濃度達每公升0.25毫克以上而駕駛動力交通工具，因而致人
    於死罪。又刑法第185條之3第2項前段之罪，係加重結果犯
    ，以行為人對於基本（酒後駕車）行為有故意，對於加重結
    果（死亡）部分有過失，始令負該加重結果之責，乃結合服
    用酒類不能安全駕駛動力交通工具罪及過失致死罪之構成要
    件，而變更法定刑度，其立法目的顯有意將酒後駕車肇事致
    人於死之處罰，以刑法第185條之3第2項前段之規定，取代
    同條第1項與同法第276條併合處罰之意，是於此種情形，應
    依法條競合優先適用刑法第185條之3第2項前段之規定，而
    不再適用刑法第276條過失致人於死罪之規定，亦不適用想
    像競合犯從一重之同法第185條之3第1項之規定處斷。又刑
    法第185條之3第2項前段，已就行為人服用酒類不能安全駕
    駛動力交通工具而駕駛，因而致人於死之犯行，為較重刑罰
    之規定，則汽車駕駛人酒醉駕車肇事致人於死，即無再依道
    路交通管理處罰條例第86條第1項規定加重其刑之適用。
  ㈢再被告於肇事後，在有偵查犯罪職權之公務員知悉前，於警
    方前往處理時在場，當場向處理之警員坦承其肇事，自首而
    接受裁判等情，有道路交通事故肇事人自首情形紀錄表1紙
    在卷（見偵字第18688號卷第21頁、偵字第18096號卷第21頁
    ）可稽，乃依刑法第62條前段規定，減輕其刑。
三、撤銷改判理由及科刑審酌事項：
  ㈠原審以被告犯罪事證明確，據以論罪科刑，固非無見。惟查
    ：被害人未領有普通重型機車之駕駛執照，有道路交通事故
    調查報告表㈡在卷可佐（見偵字第18688號卷第24頁），雖非
    被害人未領有駕駛執照乙節，即可推論被害人欠缺駕車之操
    控能力，惟原審漏未於理由欄中敘明此部分事實，量刑審酌
    基礎已有不同，原判決未予審酌上情，應有未洽。被告上訴
    雖以原審未明確交代減刑與否之理由，有應減刑未減刑之違
    法，指摘原判決不當等語，為無理由；檢察官上訴意旨以被
    告未與告訴人和解賠償損失，故原審量刑過輕等語，亦無理
    由，惟原審量刑既有失出，即屬無從維持，應由本院將原判
    決予以撤銷改判，期臻適法。
  ㈡爰以行為人之責任為基礎，審酌被告明知酒精成分對人之意
    識及反應能力均有不良影響，酒後駕車對一般往來之公眾及
    駕駛人自身皆具有高度危險性，詎漠視自己生命、身體之安
    危，更罔顧公眾往來之安全，猶於飲用酒類後吐氣所含酒精
    濃度達每公升0.25毫克以上，已處於不能安全駕駛動力交通
    工具之狀態，仍駕駛車輛行駛於道路上，造成公眾往來危險
    ，對交通安全所生危害非輕，且又疏未注意車前狀況及隨時
    採取必要安全措施，終不慎自後方向前追撞由被害人無照騎
    乘之重型機車，致被害人死亡，令被害人家屬承受喪失至親
    之傷痛，其行為應嚴加非難，惟犯後自始至終均坦承犯行，
    已有悔意，雖表示願與被害人家屬和解，然因經濟狀況及金
    額差距過大，始終未能達成和解，兼衡被告於警詢時自陳為
    國中畢業之教育程度、以工為業、家庭經濟狀況勉持（見偵
    字第18688號卷第7頁），暨告訴人吳美珍於原審請求量處法
    定刑最高之刑（見原審卷第83頁）等一切情狀，量處如主文
    第2項所示之刑，以資懲儆。
據上論斷，應依刑事訴訟法第369條第1項前段、第364條、第299
條第1項前段，刑法第185條之3第2項前段、第62條前段，刑法施
行法第1條之1第1項，判決如主文。
本案經檢察官呂俊儒、林曉霜提起公訴，檢察官林岷奭提起上訴
，檢察官鄭堤升到庭執行職務。
中    華    民    國   109    年     1    月    2     日
                  刑事第十三庭審判長法  官  王國棟
                                    法  官  蔡聰明
                                    法  官  呂煜仁
以上正本證明與原本無異。
如不服本判決，應於收受送達後10日內向本院提出上訴書狀，其
未敘述上訴之理由者並得於提起上訴後10日內向本院補提理由書
（均須按他造當事人之人數附繕本）「切勿逕送上級法院」。 
                                    書記官  林廷佳
中    華    民    國    109   年    1     月    2     日
附錄：本案論罪科刑法條全文
中華民國刑法第185條之3
駕駛動力交通工具而有下列情形之一者，處 2 年以下有期徒刑
，得併科 20 萬元以下罰金：
一、吐氣所含酒精濃度達每公升零點二五毫克或血液中酒精濃度
        達百分之零點零五以上。
二、有前款以外之其他情事足認服用酒類或其他相類之物，致不
        能安全駕駛。
三、服用毒品、麻醉藥品或其他相類之物，致不能安全駕駛。
因而致人於死者，處 3 年以上 10 年以下有期徒刑；致重傷者
，處 1 年以上 7 年以下有期徒刑。
曾犯本條或陸海空軍刑法第 54 條之罪，經有罪判決確定或經緩
起訴處分確定，於五年內再犯第 1 項之罪因而致人於死者，處
無期徒刑或 5 年以上有期徒刑；致重傷者，處 3 年以上 10 年
以下有期徒刑。